臺灣臺中地方法院民事判決
111年度中簡字第951號
原      告  劉秀敏  


訴訟代理人  陳嵩允  
被      告  黃瀅瑜  


上列被告因傷害案件（110年度訴字第1073號），經原告提起附
帶民事訴訟請求賠償損害（110年度附民字第741號），經本院刑
事庭裁定移送前來，本院於民國111年6月15日言詞辯論終結，判
決如下︰
　　主　　　文
被告應給付原告新臺幣貳萬壹仟壹佰伍拾元，及自民國一一○年
八月七日起至清償日止，按週年利率百分之五計算之利息。
原告其餘之訴駁回。
本判決原告勝訴部分得假執行。但被告如以新臺幣貳萬壹仟壹佰
伍拾元為原告預供擔保，得免為假執行。
    事實及理由
壹、兩造爭執要旨：
  一、原告主張：訴外人陳嵩允與被告之女陳毓錦為夫妻，陳嵩
      允與陳毓錦因感情不睦協議離婚，於民國109年11月4日15
      時許，由陳毓錦帶同被告，陳嵩允帶同其母即原告，各自
      前往址設臺中市○○區○○路0段00號之臺中○○○○○○○○○欲辦理
      離婚登記，惟陳嵩允因認陳毓錦在離婚協議書內容中要求
      其不得接觸小孩之約定不合理，乃拒絕辦理離婚登記，與
      原告離開戶政事務所前往停車場，欲駕駛車牌號碼000-00
      00號自小客車準備離去，被告遂前來攔阻其2人離去，陳
      嵩允因而與被告發生爭執。原告見狀即下車上前勸架，此
      時被告竟基於傷害之犯意，徒手毆打原告，致使原告受有
      上嘴唇撕裂傷約0.5公分合併瘀挫傷之傷害。為此，爰依
      侵權行為之法律關係，提起本件訴訟，請求被告賠償原告
      醫療費用新臺幣（下同）1,150元及精神慰撫金498,850元
      ，共計50萬元等語，並聲明：被告應給付原告50萬元，及
      自起訴狀繕本送達翌日起至清償日止，按週年利率百分之
      5計算之利息。
  二、被告抗辯：被告為單親媽媽，含辛茹苦扶養女兒陳毓錦長
      大，陳嵩允前於109年11月4日上午曾恐嚇陳毓錦，經本院
      以110年度簡字第464號刑事判決判處拘役50日，被告心疼
      陳毓錦，對陳嵩允已是憤恨難平。本件係因陳嵩允前往戶
      政事務所辦理離婚時，臨時反悔拒絕辦理離婚，並毆打及
      辱罵被告，被告當時精神恍惚，當原告走近被告時，誤認
      原告亦欲對被告不利，始為防禦性反擊，被告並非故意要
      毆打原告。且原告請求之精神慰撫金顯屬過高等語。並聲
      明：㈠原告之訴駁回。㈡如受不利判決，願供擔保，請准宣
      告免為假執行。
貳、得心證之理由：
  一、按刑事訴訟判決所認定之事實，固非當然有拘束民事訴訟
      判決之效力，但民事法院調查刑事訴訟原有之證據，而斟
      酌其結果以判斷事實之真偽，並於判決內記明其得心證之
      理由，即非法所不許（最高法院67年台上字第2674號及49
      年台上字第929號民事裁判要旨參照），是本院自得調查
      刑事訴訟中原有之證據，斟酌其結果以判斷其事實，合先
      敘明。
  二、原告主張陳嵩允與被告之女陳毓錦為夫妻，雙方因感情不
      睦協議離婚，於109年11月4日15時許，由陳毓錦帶同被告
      ，陳嵩允帶同其母即原告，各自前往址設臺中市○○區○○路
      0段00號之臺中○○○○○○○○○欲辦理離婚登記，惟陳嵩允因認
      陳毓錦在離婚協議書內容中要求其不得接觸小孩之約定不
      合理，拒絕辦理離婚登記，並與原告離開戶政事務所前往
      停車場，欲駕駛車牌號碼000-0000號自小客車準備離去，
      被告乃前來攔阻其2人離去，陳嵩允遂與被告發生爭執。
      原告見狀即下車上前勸架，此時被告竟徒手毆打原告，致
      使原告受有上嘴唇撕裂傷約0.5公分合併瘀挫傷之傷害等
      情，業經本院依職權調取本院110年度訴字第1073號刑事
      卷宗核閱屬實，堪信原告所陳上情為真正，本院即採為判
      決之基礎。
  三、被告雖辯稱其係誤認原告欲對被告不利，始為防禦性反擊
      ，並非故意要毆打原告云云。惟原告見陳嵩允與被告發生
      爭執後，係上前勸架，並無任何肢體上之攻擊行為，被告
      所為自不構成正當防衛。被告亦無法具體說明原告當時除
      勸架外，有何其他致其誤認為攻擊行為之舉動，被告當時
      是否果有誤認？尚非無疑；縱有誤認，被告只須避走他處
      ，即可停止與陳嵩允繼續發生爭執，亦可避免與原告有肢
      體接觸，究不得於未有任何迴避之情形下，逕自實行防衛
      之行為，被告竟捨此不為，貿然徒手毆打原告，自無所謂
      誤想防衛可言，被告所為仍該當故意之不法侵害行為。被
      告此部分之辯解，委無可採。
  四、按因故意或過失，不法侵害他人之權利者，負損害賠償責
      任；不法侵害他人之身體或健康者，對於被害人因此喪失
      或減少勞動能力或增加生活上之需要時，應負損害賠償責
      任；不法侵害他人之身體、健康、名譽、自由、信用、隱
      私、貞操，或不法侵害其他人格法益而情節重大者，被害
      人雖非財產上之損害，亦得請求賠償相當之金額，民法第
      184條第1項前段、第193條第1項、第195條第1項分別規定
      有明文。本件被告徒手毆打原告，致使原告受有上嘴唇撕
      裂傷約0.5公分合併瘀挫傷之傷害，係故意不法侵害原告
      之身體，則原告依上開規定，請求被告賠償其因此所受之
      損害，洵屬有據。茲就原告請求損害賠償之項目及金額有
      無理由逐一論述如下：
　　㈠醫療費用部分：
      原告主張其因被告之毆打行為受傷就醫，支出醫療費用1,
      150元乙節，業據其提出中國醫藥大學附設醫院急診收費
      證明為證（見附民卷第15頁），經核係為治療本件遭被告
      傷害所支出之醫療費用，且為被告所不爭執。是原告請求
      被告賠償醫療費用1,150元，自屬有據，應予准許。
    ㈡精神慰撫金：
      按慰藉金之賠償，須以人格權遭遇侵害，使精神上受有痛
      苦為必要，其核給之標準固與財產上損害之計算不同，然
      非不可斟酌雙方身分、資力與加害程度，及其他各種情形
      核定相當之數額（最高法院51年台上字第223號民事裁判
      意旨參照）。查原告為臺中科技大學碩士畢業，目前在元
      大證券擔任經理，每月收入55,000元，名下有房屋、土地
      各1筆、汽車1輛，現與丈夫、2個女兒同住，2個女兒還在
      念書，需要扶養2個女兒；被告為臺中科技大學空專部二
      專畢業，畢業後曾從事音響、房仲業務，之前收入每月約
      2萬至3萬元，目前沒有工作，名下無不動產，現與女兒、
      孫子同住，由女兒扶養等節，業據兩造於本院審理時陳明
      在卷，並有稅務電子閘門財產及所得調件明細表附卷可按
      。本院審酌兩造之身分地位、教育程度、經濟能力、被告
      之加害情形及原告之傷勢並非至為嚴重等一切情狀，認原
      告請求498,850元之精神慰撫金，尚嫌過高，應以2萬元為
      適當。
　　㈢綜上，原告得請求被告賠償之金額合計為21,150元【計算
      式：1,150＋20,000＝21,150】。　
  五、末按給付無確定期限者，債務人於債權人得請求給付時，
      經其催告而未為給付，自受催告時起，負遲延責任。其經
      債權人起訴而送達訴狀，或依督促程序送達支付命令，或
      為其他相類之行為者，與催告有同一之效力；遲延之債務
      ，以支付金錢為標的者，債權人得請求依法定利率計算之
      遲延利息。但約定利率較高者，仍從其約定利率；應付利
      息之債務，其利率未經約定，亦無法律可據者，週年利率
      為百分之5，民法第229條第2項、第233條第1項及第203條
      分別定有明文。本件原告對被告之侵權行為債權，核屬無
      確定期限之給付，既經原告提起本件訴訟，且起訴狀繕本
      業於110年8月6日送達被告，有刑事附帶民事起訴狀上被
      告收受繕本之簽名在卷可憑（見附民卷第5頁），被告迄
      未給付，當負遲延責任。是原告請求被告給付自起訴狀繕
      本送達翌日即110年8月7日起至清償日止，按週年利率百
      分之5計算之遲延利息，亦屬有據。
  六、綜上所述，原告依侵權行為之法律關係，請求被告給付21
      ,150元，及自110年8月7日起至清償日止，按週年利率百
      分之5計算之利息，為有理由，應予准許；逾此範圍之請
      求，則屬無據，應予駁回。
  七、本件事證已臻明確，兩造其餘攻擊防禦方法及舉證，核於
      判決結果不生影響，爰不一一論斷，附此敘明。
　八、本判決原告勝訴部分係依民事訴訟法第427條第1項規定適
      用簡易訴訟程序，所為被告敗訴判決，應適用民事訴訟法
      第389條第1項第3款之規定，依職權宣告假執行。被告陳
      明願供擔保，請准宣告免為假執行，經核於法並無不合，
      爰酌定相當之擔保金額，併准許之。 
  九、原告提起本件刑事附帶民事訴訟，而由本院刑事庭依刑事
      訴訟法第504條第1項規定，裁定移送前來，依同條第2項
      規定免繳納裁判費，且於本院審理期間，亦未滋生其他訴
      訟必要費用，茲參酌臺灣高等法院暨所屬法院95年度法律
      座談會意旨，自無庸為訴訟費用負擔之諭知，併予敘明。
中　　華　　民　　國　　111 　年　　7 　　月　　8 　　日
                  臺中簡易庭    法  官  林筱涵
以上為正本係照原本作成。
如不服本判決，應於送達後20日內，向本院提出上訴狀並表明上
訴理由，如於本判決宣示後送達前提起上訴者，應於判決送達後
20日內補提上訴理由書（須附繕本）。如委任律師提起上訴者，
應一併繳納上訴審裁判費。
中　　華　　民　　國　　111 　年　　7 　　月　　8 　　日
                                書記官  張峻偉